【裁判字號】    95,易,2485
【裁判日期】    951005
【裁判案由】    詐欺
【裁判全文】
臺灣臺中地方法院刑事判決              95年度易字第2485號
公  訴  人  臺灣臺中地方法院檢察署檢察官
被      告  甲○○
上列被告因詐欺案件，經檢察官聲請簡易判決處刑（95年度偵緝
字第1369號）經本院豐原簡易庭認不宜簡易判決處刑而改依通常
程序審理，經本院合議庭裁定適用簡式審判程序，本院判決如下
：
    主    文
甲○○幫助他人詐欺取財，處拘役參拾日，如易科罰金，以銀元
佰元（折合新台幣玖佰元）折算壹日。
    犯罪事實
一、甲○○可預見提供金融帳戶予他人，係欲從事不法之犯罪，
    仍意圖為自己或第三人不法之所有，於民國 (下同）94年6
    月間，將其所新開立之豐原翁子郵局00000000000000號帳號
    及金融卡 (含密碼)等，在不詳地點，給予某不詳成年男子
    之詐騙集團，因而幫助該不詳成年男子登報以「幫人辦理貸
    款」為由，以上開帳戶向乙○○詐騙新台幣 (下同）2萬
    l100元得逞。
二、案經乙○○訴由臺中縣警察局豐原分局報請台灣台中地方法
    院檢察署檢察官偵查而聲請簡易判決處刑，經改依通常程序
    審理。
    理    由
一、訊據被告甲○○坦承上揭犯罪事實，惟於偵查中曾辯稱：因
    信用卡快爆了，所以到郵局開戶，準備辦理貸款，尚未辨理
    ，即將存摺簿置於機車內置物箱遺失云云。按刑法上之故意
    ，可分為直接故意與不確定故意 (間接故意），所謂「不確
    定故意」，係指行為人對於構成犯罪之事實，預見其發生而
    其發生並不違背其本意者，刑法第13條第2項定有明文。經
    查：(一)金融帳戶及金融卡，係個人理財之重要工具，且關
    係個人財產、信用之表徵，豈能隨意交予他人，如該他人非
    供作犯罪所用或其他不法目的，應無使用非自己名義之金融
    卡之必要；又被告於案發前大費周章前往銀行辦理開戶，竟
    任令上開帳戶存摺、金融卡、印章均遺失卻未辦理終結帳戶
    ，已令人啟疑；況詐騙集團係使用提款卡提領詐騙所得之金
    錢，若非被告交付提款卡並告知提款卡密碼，詐騙集團如何
    能順利使用提款卡提領詐騙所得？衡情，詐欺集團以他人帳
    戶供作款項出入之帳戶，通常會先取得帳戶所有人之同意才
    使用，否則一旦帳戶所有人掛失，被害人匯入之款項即遭凍
    結無法提領，帳戶所有人反可輕易辦理補發存簿、變更印鑑
    、密碼，將款項提領一空，詐欺集團不可能冒此風險；本件
    果如被告所辯係帳戶資料遺失遭冒用，詐欺集團根本無法知
    悉帳戶所有人何時會辦理掛失，則被害人匯入之款項是否可
    順利提領尚處不確定之狀態，顯不合理。是本件存簿儲金帳
    戶等資料應係被告提供予不詳之人使用，方符真實。（二）
    又利用不實之中獎廣告、退稅、辦理貸款而詐取財物之犯罪
    類型層出不窮，該等犯罪多數均係利用人頭帳戶作為掩護，
    並經媒體廣為披載；又目前金融機構之申請儲蓄帳戶在國內
    並無任何限制，此為極普通常識，從而，該收取帳戶之不詳
    姓名成年男子，不以自己名義申請帳戶使用，其內含犯罪之
    隱情，被告應可預見，且其發生並不違背被告本意，是被告
    提供帳戶，幫助該不詳男子犯詐欺罪具不確定故意，應可認
    定，復有匯款單影本、證人乙○○證述、匯款單影本等在卷
    可參。本案事證明確，被告犯行堪予認定。
二、核被告所為係犯刑法第339條第1項、第30條第1項之幫助他
    人詐欺取財罪。又被告係幫助犯，爰依刑法第30條第2項之
    規定，按正犯之刑減輕之。爰審酌被告犯罪之動機、目的、
    手段、詐欺所得不多，被告犯後認罪坦承犯行等一切情狀，
    量處如主文所示之刑，並諭知易科罰金之折算標準。
三、又被告行為後，刑法第41條第1項業於94年2月2日以華總一
    義字第09400014901號令修正公布，並自95年7月1日起施行
    ；罰金罰鍰提高標準條例第2條亦於95年5月17日以華總一義
    字第09400014901號令刪除，並自同年7月1日起施行。修正
    後刑法第41條第1項規定「犯最重本刑為5年以下有期徒刑以
    下之刑之罪，而受6個月以下有期徒刑或拘役之宣告者，得
    以新臺幣1千元、2千元或3千元折算1日，易科罰金。但確因
    不執行所宣告之刑，難收矯正之效，或難以維持法秩序者，
    不在此限。」，與修正前刑法第41條第1項規定「犯最重本
    刑為5年以下有期徒刑以下之刑之罪，而受6個月以下有期徒
    刑或拘役之宣告，因身體、教育、職業、家庭之關係或其他
    正當事由，執行顯有困難者，得以（銀元）1元以上3元以下
    折算1日，易科罰金。但確因不執行所宣告之刑，難收矯正
    之效，或難以維持法秩序者，不在此限。」及適用修正前罰
    金罰鍰提高標準條例第2條規定「依刑法第41條易科罰金或
    第42條第2項易服勞役者，均就其原定數額提高為1百倍折算
    1日；法律所定罰金數額未依本條例提高倍數，或其處罰法
    條無罰金刑之規定者，亦同。」不同。比較新舊法結果，以
    舊法較有利於行為人，故依刑法第2條第1項前段規定，本件
    易科罰金部分，自應適用行為時之法律即修正前刑法第41條
    第1項及罰金罰鍰提高標準條例第2條之規定，諭知如易科罰
    金，以銀元3百元即新台幣9百元折算壹日，附此敘明。
據上論斷，應依刑事訴訟法第452條、第273條之1第1項、第299
條第1項前段，刑法第2條第1項前段、第339條第1項、第30條第
1項前段、第2項、修正前第41條第1項前段，罰金罰鍰提高標準
條例第1條前段、修正前罰金罰鍰提高標準條例第2條，判決如主
文。
本案經檢察官郭明嵐到庭執行職務。
中    華    民    國    95    年    10    月     5    日
                  刑事第七庭    法  官  郭德進
上正本證明與原本無異。
如不服本判決，應於送達後十日內向本院提出上訴狀（須附繕
本），上訴於台灣高等法院台中分院。
中    華    民    國    95    年    10    月    12    日
                                書記官  陳惠玲
                                                       B
附錄論罪科刑法條
中華民國刑法第339條第1項（普通詐欺罪）：
意圖為自己或第三人不法之所有，以詐術使人將本人或第三人之
物交付者，處5年以下有期徒刑、拘役或科或併科1千元以下罰金
。


司法院資訊處製作；財團法人民間司法改革基金會備份。
